臺灣板橋地方法院民事判決　　　　　　　 96年度訴字第976號
原　　　告　丙○○
訴訟代理人　乙○○
被　　　告　甲○○
上列當事人間請求侵權行為損害賠償事件，原告提起附帶民事訴
訟（96年度交簡附民字第3 號），經本院刑事庭移送前來，經本
院於民國96年10月2 日言詞辯論終結，判決如下：
    主      文
被告應給付原告新臺幣參拾參萬貳仟柒佰捌拾伍元，及自民國九
十六年一月十一日起至清償日止，按年息百分之五計算之利息。
原告其餘之訴駁回。
訴訟費用由被告負擔二分之一，餘由原告負擔。
本判決第一項得假執行。
    事實及理由
壹、程序部分：
一、按訴狀送達後，原告不得將原訴變更或追加他訴，但擴張或
    減縮應受判決事項之聲明者，不在此限，民事訴訟法第255
    條第1 項第3 款定有明文。本件原告於起訴時，原係請求被
    告給付原告新臺幣（下同）70萬元及起訴狀繕本送達翌日起
    至清償日止按週年利率百分之5 計算之利息，嗣於民國96年
    6 月22日準備程序期日則當庭將聲明請求之金額部分減縮為
    665,570 元，核其性質，係減縮其應受判決事項之聲明，揆
    諸前揭法條規定，自應准許，先予敘明。
二、本件被告經合法通知，未於言詞辯論期日到場，核無民事訴
    訟法第386 條所列各款情形，爰依原告之聲請，由其一造辯
    論而為判決。
貳、實體部分：
一、本件原告起訴略以：
    (一)原告係宋立軍之母。緣被告於95年8 月31日13時20分許，
      駕駛車號NM-1059 號自用小貨車沿工六路往五股方向之幹
      線道行駛時，本應注意車前狀況，並隨時採取必要之安全
      措施，且應在遵行車道內行駛，並在劃有分向限制線之路
      段，不得駛入來車之車道內，而依當時天候晴、日間有自
      然光線、路面無缺陷、視距良好等外在情況，並無不能注
      意之情事，竟疏於注意，見行駛之車道上有併排停車之情
      ，為超越該車，貿然跨越分向限制線行至對向車道。適宋
      立軍騎乘車號BVD-197 號重型機車，自臺北縣林口鄉○○
      路62號防火巷之支線道駛出，疏未注意車前狀況，亦未注
      意車輛行駛至無號誌之交岔路口，支線道車應暫停讓幹線
      道車先行，率爾自支線道左轉進入屬幹線道之工六路行駛
      ，致甲○○所駕車輛之右前車頭不慎撞擊宋立軍所騎之機
      車前車頭，造成宋立軍人車倒地，受有頭前部1 橫向撕裂
      傷約12公分長、深可見頭脊骨、左額部、左顴骨部及左頦
      部均有擦傷、左鎖骨部有1 擦傷、左側肋骨有骨折、兩下
      肢有多處擦傷等傷害，因而引發出血性休克死亡。
    (二)按不法侵害他人致死者，對於支出醫療及增加生活上需要
      之費用或殯葬費之人，亦應負損害賠償責任。不法侵害他
      人致死者，被害人之父、母、子、女及配偶，雖非財產上
      之損害，亦得請求賠償相當之金額，民法第192 條第1 項
      、第194 條分別定有明文。原告為宋立軍之母，爰依上開
      規定請求被告賠償已支出之殯葬費365,570 元及精神慰撫
      金30萬元，合計665,570 元。
    (三)爰聲明：被告應給付原告665,570 元，及自起訴狀繕本翌
      日起至清償日止，按年息百分之5 計算之利息。
二、被告未於言詞辯論期日到場，亦未提出書狀作何聲明或陳述
    。
三、原告主張被告駕駛汽車有未注意車前狀況及跨越分向限制線
    逆向行駛之過失，因而與宋立軍所騎機車相撞，致宋立軍死
    亡等情，有道路交通事故調查報告表（含現場圖）、道路交
    通事故調查報告表（一）、（二）、現場草圖各1 紙、現場
    照片12張、臺灣板橋地方法院檢察署檢察事務官於95年10月
    25日勘驗肇事路段監視光碟之勘驗筆錄暨監視光碟翻拍照片
    8 張、宋立軍之診斷證明書、臺灣板橋地方法院檢察署95年
    9 月1 日勘驗筆錄、驗斷書、相驗屍體證明書各1 紙及相驗
    照片15張等附卷可參，且被告已於相當時期受合法之通知，
    卻未於言詞辯論期日到場，亦未提出書狀爭執，依民事訴訟
    法第280 條第3 項準用同條第1 項之規定，應視同自認原告
    所主張之事實，是原告被告有前揭過失致死之侵權行為致其
    子宋立軍因而死亡，自堪信為真實。
四、按因故意或過失，不法侵害他人之權利者，負損害賠償責任
    ；又不法侵害他人致死者，對於支出醫療及增加生活上需要
    之費用或殯葬費之人，亦應負損害賠償責任；又不法侵害他
    人致死者，被害人之父、母、子、女及配偶，雖非財產上之
    損害，亦得請求賠償相當之金額，民法第184 條第1 項前段
    、第192 條第1 項及第194 條分別定有明文。茲就原告請求
    賠償之金額，分述如下：
    (一)關於喪葬費用部分：原告主張伊因宋立軍發生本件車禍死
      亡而支出殯葬費365,570 元，業已提出臺北縣立殯儀館使
      用設施規費繳納收據、信德殯儀花品公司明細表為證，且
      被告已於相當時期受合法之通知，卻未於言詞辯論期日到
      場，亦未提出書狀爭執，依民事訴訟法第280 條第3 項準
      用同條第1 項之規定，應視同自認原告所主張之此部分事
      實，是原告依據民法第192 條第1 項請求被告賠償，應屬
      有據。
    (二)關於非財產上損害之慰撫金部分：查被害人宋立軍為原告
      之子，係64年8 月7 日出生，有其戶籍謄本在卷可查（本
      院重調字卷第14頁），其於本件事故發生時僅31歲，正值
      壯年，而原告之教育程度為國小畢業，於本件事故發生前
      早已另行改嫁，現為家庭主婦，宋立軍在原告改嫁前均與
      爺爺奶奶同住，之後的生活費則由其姑姑即原告訴訟代理
      人乙○○所供應，業據原告陳明在卷（本院訴字卷第25頁
      ），另原告現名下有坐落臺北縣三重市○○段現值分別為
      216,800 元及1,321,474 元之房屋及土地各1 筆，及年利
      息所得共7,741 元，有原告之稅務電子閘門財產所得調件
      明細表（本院訴字卷第7 頁）附卷可參。至被告之教育程
      度為高職畢業，無配偶，名下亦無任何財產，有其法務部
      戶役政連結作業系統查詢表及稅務電子閘門財產所得調件
      明細表（本院交簡附民字卷第6 頁、本院訴字卷第9 頁）
      為證。本院審酌兩造之教育程度、家庭狀況及經濟能力，
      兼衡原告與其子宋立軍間之親子關係及其他一切情狀後，
      認原告請求被告賠償慰撫金30萬元，尚屬適當，應無再予
      酌減之必要。
    (三)綜合上述，原告得請求賠償之金額合計為665,570 元（即
      365,570 ＋300,000 ＝665,570） 。
五、按損害之發生或擴大，被害人與有過失者，法院得減輕賠償
    金額或免除之，民法第217 條第1 項定有明文。此項規定之
    目的，在謀求加害人與被害人間之公平，故在裁判上法院得
    以職權減輕或免除之（最高法院85年台上字第1756號判例參
    照）。查本件車禍之發生，固係因被告有未注意車前狀況及
    跨越分向限制線逆向行駛之侵權行為，致與宋立軍所騎乘之
    機車相撞，因而導致宋立軍身亡，然宋立軍於本件事發之際
    ，亦有騎乘機車未注意車前狀況，且未讓幹道車先行之過失
    ，有道路交通事故調查報告表（含現場圖）、道路交通事故
    調查報告表（一）、（二）、現場草圖各1 紙、現場照片12
    張附卷可稽，除本院95年度交簡字第1523號判決同此認定外
    ，原告對此亦不爭執，堪信同為肇事因素之一，是應認被害
    人宋立軍就其損害之發生與有過失。茲審酌被害人宋立軍上
    開過失行為對其損害發生原因力之強弱程度，認其應負2 分
    之1 之過失責任，爰依上開過失相抵原則，按被告過失程度
    減輕其賠償責任2 分之1 。準此計算，原告所受損害之數額
    經過失相抵後，原告所得請求被告賠償之金額僅為332,785
    元（即665,570 ÷2 ＝332,785） 。
六、按給付無確定期限者，債務人於債權人得請求給付時，經其
    催告而未為給付，自受催告時起，負遲延責任。其經債權人
    起訴而送達訴狀，或依督促程式送達支付命令，或為其他相
    類之行為者，與催告有同一之效力。遲延之債務，以支付金
    錢為標的者，債權人得請求依法定利率計算之遲延利息；又
    應付利息之債務，其利率未經約定，亦無法律可據者，週年
    利率為5 ％，民法第229 條第2 項、第233 條第1 項前段、
    第203 條分別定有明文。本件原告請求被告給付前揭款項，
    係以支付金錢為標的，且兩造間並未約定利率，原告既係以
    刑事附帶刑事起訴狀繕本之送達作為請求之催告，則其併請
    求被告自起訴狀繕本送達之翌日（即96年1 月11日，本院交
    簡附民字卷第3 頁送達證書參照）起至清償日止，按年息5
    ％計算之遲延利息，於法有據，亦應准許。
七、綜上所述，原告依侵權行為之法律關係，請求被告賠償其33
    2,785 元，及自96年1 月11日起至清償日按週年利率百分之
    5 計算之利息，為有理由，應予准許。逾此部分之請求，則
    屬無據，應予駁回。
八、原告雖未聲請供擔保請准宣告假執行，但因其勝訴部分，本
    院所命給付金額尚未逾50萬元，爰依職權宣告假執行。
據上論結，本件原告之訴為一部有理由、一部無理由，依民事訴
訟法第79條、第389 條第1 項第5款，判決如主文。
中　　華　　民　　國　　96　　年　　10　　月　　16　　日
                  民事第二庭  審判長法  官  蕭胤瑮
                                    法  官  徐福晉
                                    法　官　楊明佳
以上正本係照原本作成
如對本判決上訴，須於判決送達後20日內向本院提出上訴狀
中　　華　　民　　國　　96　　年　　10　　月　　16　　日
                          ?????書記官?楊璧華
